【裁判字號】    98,交訴,24
【裁判日期】    981030
【裁判案由】    業務過失致死
【裁判全文】
臺灣高雄地方法院刑事判決              98年度交訴字第24號
公  訴  人  臺灣高雄地方法院檢察署檢察官
被      告  乙○○
選任辯護人  邱揚勝律師
上列被告因業務過失致死案件，經檢察官提起公訴（96年度偵字
第27603 號），本院判決如下：
    主  文
乙○○犯業務過失致人於死罪，處有期徒刑陸月，如易科罰金，
以新臺幣壹仟元折算壹日。
    事  實
一、乙○○考領職業聯結車駕駛執照，為址設高雄縣鳳山市○○
    路○ 段207 號聖祥交通有限公司（下稱聖祥公司）曳引車司
    機，係從事駕駛業務之人，於民國96年5 月31日5 時許，駕
    駛車號371-HK 號 營業曳引車（後掛拖車車號69-MQ 號），
    欲由聖祥公司出發至臺東縣關山鎮某處載運貨物後當日往返
    ，其於行車前應注意且能注意檢查車輛之輪胎狀況確實有效
    ，以確保行車安全，竟疏未檢查即貿然駕車上路，於96年5
    月31日20時20分許，自臺東縣關山鎮載運貨物返回聖祥公司
    途中，沿高雄縣大寮鄉○○○○道路南往北行駛至該路段299
    公里處時，上開曳引車後掛拖車之左板尾後中車輪發生爆胎
    ，致輪胎皮掉落路面，適有丙○○騎乘車號K75-296 號重型
    機車，自後方沿該路南往北行駛至該處，因閃避路面之輪胎
    皮不及，致人車倒地滑行至對向快車道，遭行駛在對向車道
    不詳車號之車輛輾撞，受有胸腹部嚴重外傷致雙側氣血胸、
    肺臟、肝臟及脾臟破裂等傷害，而該車肇事後未停留現場即
    駕車逃逸，丙○○經緊急送往高雄縣大東醫院急救後，至96
    年5 月31日23時30分許因上開傷害引發出血性休克不治死亡
    。乙○○於車禍發生後，在肇事地點等候警方到場處理，於
    犯罪未被發覺前即向警方自承為肇事人，並接受裁判。
二、案經臺灣高雄地方法院檢察署檢察官據報相驗後主動偵查起
    訴。
    理  由
一、證據能力之認定
    按被告以外之人於審判外之陳述，雖不符刑事訴訟法第159
    條之1 至第159 條之4 之規定，而經當事人於審判程序同意
    作為證據，法院審酌該言詞陳述或書面陳述作成時之情況，
    認為適當者，亦得為證據，刑事訴訟法第159 條之5 第1 項
    定有明文。查本判決所引用據以認定事實之傳聞證據，檢察
    官、被告及辯護人雖知該等證據資料為傳聞證據，但於本院
    審理時均表示同意作為證據，本院審酌該等證據資料製作時
    之情況，尚查無違法不當及證明力明顯過低之瑕疵，認為以
    之作為證據應屬適當，揆諸前開法律規定與說明，爰依同法
    第159 條之5 第1 項規定，認該等證據資料均有證據能力。
二、認定犯罪事實所憑之證據及理由
    訊據被告乙○○坦承於上開時、地駕駛上開營業曳引車後掛
    拖車，拖車之左板尾後中車輪突然發生爆胎，輪胎皮掉落地
    面，惟否認有何業務過失致人於死之犯行，辯稱案發當日行
    駛前，有注意檢查輪胎，確認輪胎安全後始上路，且其輪胎
    爆胎與被害人死亡結果間，無因果關係。經查：
  (一)被告考領職業聯結車駕駛執照，於96年5 月31日5 時許，駕
    駛車號371-HK號營業曳引車（後拖車車號69-MQ 號）由高雄
    縣鳳山市○○路○ 段207 號聖祥公司出發至臺東縣關山鎮某
    處載運貨物後，於同日20時20分許回程途中，沿高雄縣大寮
    鄉○○○○道路由南往北行駛至該路段299 公里處時，上開曳
    引車後方拖車之左板尾後中車輪發生爆胎，致輪胎外皮掉落
    路面，適有被害人丙○○騎乘車號K75-296 號重型機車，自
    後方沿該路由南往北行駛至該處，人車倒地滑行至對向車道
    ，遭行駛在對向車道不詳車號之車輛輾過，受有胸腹部嚴重
    外傷致雙側氣血胸、肺臟、肝臟及脾臟破裂等傷害，經緊急
    送往高雄縣大東醫院急救後，至同日23時30分許因上開傷害
    引發出血性休克不治死亡等情，為被告所是認，且有被告職
    業聯結車駕駛執照、車號371-HK號營業曳引車行車執照、道
    路交通事故現場圖、道路交通事故調查報告表（一）、（二
    ）、高雄縣政府警察局鑑識課刑案現場勘察報告表、現場照
    片32張（偵一卷5 、6 、7 、14、15頁，偵二卷9 、51頁）
    、相驗筆錄、驗斷書、相驗屍體證明書、法務部法醫研究所
    96醫鑑字第0961100839號鑑定報告書附卷可證（偵一卷28、
    32、31、47、51頁），此部分事實應堪認定。
  (二)次以，被害人所騎乘上開重型機車倒地後刮滑地面，於現場
    留下向北偏西長約6 公尺之直線刮地痕，該刮地痕起點在上
    開爆胎後掉落地面之輪胎皮左側西北方約1.3 公尺處（計算
    式：2.1 公尺-0.8公尺＝1.3 公尺），距肇事路段中央之雙
    向禁止超車線約0.8 公尺，機車終止時後車輪在該雙向禁止
    超車線上，有上開事故現場圖可憑，可見被害人機車滑倒之
    位置與地面輪胎皮相近；參以被告於偵查中坦承：我於96年
    5 月31日20時20分許車輪爆胎後，看見被害人機車為閃避掉
    落地面之輪胎皮，而往左側緊急剎車後滑倒至對向車道等語
    （偵一卷26反頁、偵二卷5 頁），核與被害人機車刮地痕起
    點在輪胎皮之左側，且直線向左側滑向肇事路段中央之雙向
    禁止超車線之行進跡證相符，又肇事時現場路面，除本件輪
    胎皮外，並無坑洞、油跡、水灘、破損或其他障礙物，被害
    人亦無飲用酒類等情，有高雄縣政府警察局林園分局車禍處
    理小組委託醫院實施血液中酒精濃度檢驗報告（偵一卷13頁
    ）及上開道路交通事故調查報告表（一）、事故現場相片及
    交通部公路總局第三區養護工程處高雄工務段98年7 月6 日
    三工高字第0980307902號函附日間經常巡查報告表（院二卷
    14 、15 頁）在卷可參，可見被害人駕駛機車於行進中，若
    非為緊急閃避本件輪胎皮，應不可能突然剎車並朝對向快車
    道行進。是被害人騎乘上開機車行至肇事處，為閃避地面之
    輪胎皮，緊急剎車並將機車轉向左側後失去重心，致人車倒
    地而滑行至對向快車道，應可認定。
  (三)按行車前應注意詳細檢查輪胎是否確實有效，道路交通安全
    規則第89條第1 項第1 款定有明文，被告考領有職業聯結車
    駕駛執照，有被告駕駛執照在卷可憑，對於上開道路交通安
    全規則之規定，自不能諉為不知，而被告於行車前並無飲用
    酒類，依被告之智識、能力及身體狀況，並無不能注意檢查
    輪胎之情事，有高雄縣政府警察局林園分局車禍處理小組酒
    精測試報告（偵一卷12頁）在卷足核，且為為被告所不爭。
    又本件被告車輪爆胎後，輪胎外皮整體與車輪完全脫離而掉
    落路面，車輪上僅餘車輪內胎，且掉落之輪胎皮有胎紋明顯
    變寬，胎紋內有裂痕，接近軸心部分嚴重破裂，邊緣呈條絲
    狀等情形，有事故現場相片（偵一卷15至18頁）、高雄縣政
    府警察局鑑識課刑案現場勘察相片（偵二卷23、24頁）在卷
    足核，參以肇事路段於96年5 月31日案發時，並無破損或其
    他路面障礙，有上開交通部公路總局第三區養護工程處高雄
    工務段98年7 月6 日函在卷可憑（院二卷14、15頁），可知
    本件爆胎原因非路面障礙之因素所致，應係該爆胎之輪胎皮
    於外觀上已呈現胎紋變寬及裂痕之老舊情形，致於車輛行駛
    中爆胎，爆胎後該輪胎皮接近軸心部分嚴重破裂而呈條絲狀
    ，遂與車輪內胎分離而掉落於路面，該輪胎應屬老舊，而非
    屬安全有效之輪胎甚明。被告若於行車前確實檢查輪胎，應
    可發現上開輪胎之不安全情形，並加以更換，而防止本件爆
    胎及輪胎皮掉落道路之發生；由本件被告仍使用上開老舊輪
    胎，以致行車中爆胎及該輪胎皮掉落路面，可知被告行車前
    疏未檢查輪胎，即貿然上路，被告辯稱於行車前有確實檢查
    輪胎云云，應非可採。
  (四)再按所謂相當因果關係，係指依經驗法則，綜合行為當時所
    存在之一切事實，為客觀之事後審查，認為在一般情形下，
    有此環境、有此行為之同一條件，均可發生同一之結果者，
    則該條件即為發生結果之相當條件，行為與結果即有相當之
    因果關係（最高法院76年台上字第192 號判例參照）。本件
    被告為曳引車司機，於行車前疏未檢查輪胎，即貿然上路，
    當車輛行經肇事地點時車輪爆胎，致輪胎皮整體掉落路面，
    使隨後行經該處之被害人機車，為閃避路面輪胎皮而緊急剎
    車後，人車倒地並滑行至對向快車道，且肇事路段為筆直快
    車道，速限為時速50公里，當時為夜間且無照明，有上開事
    故現場圖及交通部公路總局第三區養護工程處高雄工務段98
    年7 月6 日函在卷可參，可知該快車道上車輛之行駛速度非
    慢，被害人於滑入而躺倒在對向快車道上，在一般同一條件
    下，可能發生被害人遭行駛於快車道上之快速車輛輾撞之結
    果，依上開說明，被告上開疏未檢查輪胎致爆胎之過失行為
    ，與被害人死亡結果間，顯有相當因果關係，而本件車禍事
    故經送臺灣省高屏澎區車輛行車事故鑑定委員會鑑定結果，
    亦認若路面無障礙，則被告駕駛車輛行車前未詳細檢查輪胎
    導致爆胎，為肇事因素，被害人騎乘重型機車直行，因閃避
    不及無肇事因素等語，有該委員會98年4 月10日高屏澎鑑字
    第098000942 號函附鑑定意見書可憑（院一卷25至27頁）。
    被告辯稱其車輪爆胎與被害人死亡結果間，無因果關係云云
    ，洵非可採。
  (五)綜上，被告所辯洵屬卸責之詞，不可採信，本件事證明確，
    其過失致人於死之犯行堪予認定，應依法論科。
三、論罪科刑
    按刑法上所謂之業務，係指以反覆同種類之行為為目的之社
    會活動而言，被告受僱於聖祥公司，平時以駕駛曳引車載運
    貨物為業，案發時係載運聖祥公司貨物欲返回公司途中乙節
    ，業經被告供承在卷，則駕駛即屬被告個人基於其社會地位
    繼續反覆執行之事務，故被告為從事駕駛業務之人，其因業
    務上之過失致被害人於死，核其所為，係犯刑法第276 條第
    2 項之業務過失致人於死罪。又被告於肇事後停留現場，待
    警方接獲勤務指揮中心通報到場，而尚不知何人為肇事人前
    ，被告即親自向警方陳明所駕駛車輛車輪爆胎後，輪胎皮掉
    落路面，被害人騎乘機車為閃避輪胎皮而人車倒地後，滑進
    對向快車道，遭不詳車輛輾過等情，有高雄縣政府警察局林
    園分局車禍處理小組96年5 月31日職務報告在卷可參（偵一
    卷3 頁），可見被告於犯罪未被發覺前，即向警方自承肇事
    經過，並接受裁判，堪認其所為已符合刑法自首之要件，爰
    依刑法第62條前段規定減輕其刑。爰審酌被告係因一時疏忽
    致被害人傷重死亡，侵害他人生命法益而無法回復，造成被
    害人家屬之喪親之痛，犯後否認犯行，迄今未與被害人家屬
    達成和解，惟念其無犯罪前科紀錄，有臺灣高等法院被告前
    案紀錄表在卷可按，且本案之肇事因素中尚有另部肇事逃逸
    之不詳自小客車，非被告負擔全部之肇事原因等一切情狀，
    認公訴人求處有期徒刑1 年，容屬過重，不予採取，爰量處
    如主文所示之刑，並諭知如易科罰金，以新臺幣1000元折算
    1 日之折算標準。
據上論斷，應依刑事訴訟法第299 條第1 項前段，刑法第276 條
第2 項、第62條前段、第41條第1 項前段，刑法施行法第1 條之
1， 判決如主文。
本案經檢察官甲○○到庭執行職務。
中    華    民    國    98    年    10    月    30    日
                  交通法庭  審判長法  官  莊珮君
                                  法  官  王俊彥
                                  法  官  楊國煜
如不服本判決，應於判決送達後10日內，向本院提出上訴狀。
以上正本證明與原本無異。
中    華    民    國    98    年    10    月    30    日
                                  書記官  王芷鈴
附錄本判決論罪之法條
中華民國刑法第276條
因過失致人於死者，處2 年以下有期徒刑、拘役或2 千元以下罰
金。
從事業務之人，因業務上之過失犯前項之罪者，處5 年以下有期
徒刑或拘役，得併科3 千元以下罰金。


司法院資訊處製作；財團法人民間司法改革基金會備份。
